【裁判字號】    98,抗,196
【裁判日期】    980728
【裁判案由】    返還擔保金
【裁判全文】
臺灣高等法院民事裁定                   98年度抗字第196號
抗  告  人  崴仕登股份有限公司
法定代理人  甲○○
代  理  人  乙○○
                        之3
上列抗告人因與相對人大亞能源服務股份有限公司等間返還擔保
金事件，對於中華民國97年12月15日臺灣士林地方法院97年度聲
字第1665號所為裁定提起抗告，本院裁定如下：
    主  文
原裁定廢棄。
臺灣士林地方法院九十六年度存字第二二二三號提存事件抗告人
所提存之擔保金新台幣柒拾萬元，准予返還。
抗告費用由相對人負擔。
    理  由
一、本件聲請及抗告意旨略以：伊與相對人間損害賠償事件，前
    依原法院96年度訴字第338號民事判決，提供新台幣（下同
    ）73萬元為假執行之擔保金，並以該院96年度存字第2223號
    提存事件提存在案。茲因兩造本案訴訟業已終結，經伊於民
    國（下同）97年10月13日以台北大安郵局第1313號存證信函
    （下稱系爭存證信函），定20日以上期間催告相對人行使權
    利而未行使，乃依民事訴訟法第104條第1項第3款之規定，
    聲請准予返還擔保金，並提出提存書、民事判決、存證信函
    暨掛號郵件回執等為證。況該存證信函郵件回執上蓋用之橢
    圓形收文戳記明確記載「潤泰保全股份有限公司『安泰登
    服務中心』淡水鎮○○○路○段27 號」，顯見潤泰保全股份
    有限公司（下稱潤泰保全公司）係以相對人營業所在地之「
    安泰登大樓」之服務中心即管理公司之身分收受上開存證
    信函，核其地位或性質與大廈管理委員會警衛室無異，參酌
    最高法院97年度台抗字第446號裁定意旨，應視為相對人之
    受僱人，是系爭存證信函既已由潤泰保全公司代收，依同法
    第137條第1項規定，自生合法送達效力。詎原裁定仍以該存
    證信函未經合法送達為由，駁回伊之聲請，顯屬不當。爰請
    求廢棄原裁定，並請准返還擔保金等語。
二、按訴訟終結後，供擔保人證明已定20日以上之期間，催告受
    擔保利益人行使權利而未行使，或法院依供擔保人之聲請，
    通知受擔保利益人於一定期間內行使權利並向法院為行使權
    利之證明而未證明者，法院應依供擔保人之聲請，以裁定命
    返還其提存物，民事訴訟法第104條第1項第3款定有明文。
    前開規定，於其他依法令供訴訟上之擔保者準用之，並為同
    法第106條所明定。又送達於住居所、事務所或營業所不獲
    會晤應受送達人者，得將文書付與有辨別事理能力之同居人
    或受僱人，同法第137條第1項亦有明文。
三、原裁定駁回抗告人之聲請，無非係以：抗告人雖提出催告相
    對人行使權利之存證信函及回執影本，主張相對人未於催告
    期限內行使權利，其已得取回擔保金等語。惟依該存證信函
    及回執影本所示，該存證信函雖送達至相對人公司所在地即
    「台北縣淡水鎮○○○路○段27之3號5樓」，然該存證信函
    回執上僅蓋有收件文為「安泰登服務中心」，並未載明該
    存證信函實際係由何人收受，且蓋用上開印文之人與相對人
    間之關係，及其是否有合法收受應交付相對人文書之權限，
    自難認已合法送達相對人，核與前開規定不符，抗告人聲請
    返還擔保金，為無理由等詞，為其判斷之基礎。
四、惟查，相對人公司所在地設於臺北縣淡水鎮○○○路○段27-
    3號5樓，而催告行使權利之存證信函郵件，其回執上蓋用之
    橢圓形收文戳記明確記載「潤泰保全股份有限公司『安泰登
    服務中心』淡水鎮○○○路○段27號」，且潤泰保全公司
    係安泰登管理委員會所委任之大樓管理服務人，大樓廠（
    住）戶之信件均委由該公司代收，有該管理委員會函覆本院
    之98年7月15日（九十八）登管委字第014號函附卷可稽，
    顯見潤泰保全公司係以相對人營業所在地之「安泰登大樓
    」之管理公司身分收受上開存證信函，核其地位或性質與大
    廈管理委員會警衛室無異，參酌最高法院97年度台抗字第
    446號裁定意旨，應視為相對人之受僱人，是該存證信函既
    已由潤泰保全公司代收，依同法第137條第1項規定，應生合
    法送達效力。況相對人迄未於催告期間內行使權利，亦有臺
    灣士林地方法院98年7月13日士院木民科字第0980311554號
    函、臺灣臺北地方法院98年7月17日北院隆文查字第0980004
    185號函可稽，是抗告人依前揭規定，聲請返還擔保金，於
    法並無不合。原裁定遽以抗告人未能證明其所寄發催告相對
    人行使權利之存證信函，已合法送達相對人為由，駁回其聲
    請，要屬有誤。抗告意旨指摘原裁定不當，求予廢棄，為有
    理由，應由本院將原裁定廢棄，改判如主文第二項所示。
五、據上論結，本件抗告為有理由，爰裁定如主文。
中    華    民    國    98    年    7    月    28    日
                    民事第三庭
                        審判長法  官 林敬修
                              法  官 張靜女
                              法  官 吳青蓉
正本係照原本作成。
不得抗告。
中    華    民    國    98    年    7     月    29    日
                              書記官 吳碧玲


司法院資訊處製作；財團法人民間司法改革基金會備份。
